【裁判字號】    92,上訴,2318
【裁判日期】    920905
【裁判案由】    毒品危害防制條例
【裁判全文】
臺灣高等法院刑事判決                          九十二年度上訴字第二三一八號
    上  訴  人
    即  被  告  甲○○
    選任辯護人  陳憶娟律師
右上訴人因毒品危害防制條例案件，不服臺灣板橋地方法院九十二年度訴字第一一七
九號，中華民國九十二年六月十六日第一審判決（起訴案號：臺灣板橋地方法院檢察
署九十二年度毒偵字第一二五五號），提起上訴，本院判決如左：
    主  文
原判決撤銷。
本件免訴。
    理  由
一、公訴意旨略以：被告甲○○前因施用毒品案件，經觀察、勒戒後，認無繼續施用
    毒品之傾向，由臺灣板橋地方法院檢察署檢察官於民國（下同）八十九年三月二
    日以八十九年度毒偵字第一七七六號為不起訴處分確定。復因施用毒品案件，經
    原審法院裁定戒治處所施以強制戒治一年，並由檢察官於九十一年十二月三十日
    ，以九十一年度毒偵緝字第五五二號提起公訴，由原審於九十二年二月二十七日
    ，以九十二年度易字第五二二號判決判處有期徒刑八月確定。甲○○仍不知悔改
    ，復另行基於施用第一級毒品之犯意，於九十一年十一月十八日上午，在台北縣
    永和市某處，施打海洛因，為警於同日下午一時許，在台北縣土城市○○路二五
    ○巷七號十四樓為警查獲，經偵查起訴。
二、按同一案件曾經判決確定者，應諭知免訴之判決，刑事訴訟法第三百零二條第一
    款定有明文。此項原則，於實質上一罪或裁判上一罪，均有其適用。連續犯係裁
    判上一罪，其犯罪之一部經判決確定者，其效力及於全部，且此項連續犯之判決
    ，應以先確定者有既判力之拘束力，後確定者應為免訴之諭知；又已經提起公訴
    或自訴之案件，在同一法院重行起訴者，應諭知不受理之判決，係以已經提起公
    訴或自訴之同一案件尚未經實體上判決確定者為限。如果已經實體上判決確定，
    即應依同法第三百零二條第一款諭知免訴之判決，而無諭知不受理之可言（見最
    高法院八十年台非字第五二二號、六十年台非字第一七三裁判參照）。
三、查被告甲○○前因施用毒品案件，經觀察、勒戒後，認無繼續施用毒品之傾向，
    由臺灣板橋地方法院檢察署檢察官於民國（下同）八十九年三月二日以八十九年
    度毒偵字第一七七六號為不起訴處分確定。復基於概括之犯意自九十年一月中旬
    起至九十年二月十三日間，因連續施用第一級毒品，尿液送請鑑定，認被告有施
    用第一級毒品，檢察官聲請原審法院以九十年聲字第三八五二號裁定觀察勒戒，
    被告未到案執行觀察勒戒，於九十一年十一月十八日通緝歸案採尿鑑定被告有施
    用第一級毒品，經送執行觀察勒戒，臺灣台北看守所附設勒戒處所於九十一年十
    二月二日出具證明書，認被告有繼續施用毒品傾向，公訴人就被告以下施用第一
    級毒品先後提起公訴：
（一）被告基於概括之犯意自九十年一月中旬起至九十年二月十三日間，因連續施用
      第一級毒品，經原審法院於九十二年二月二十七日，以九十二年易字第五二二
      號判處有期徒刑八月確定，此有本院函調上開卷證在卷可查，並有台灣板橋地
      方法院九十二年八月八日函在卷可稽。
（二）被告於九十一年十一月十八日查獲當日在其住所施用第一級毒品，經原審法院
      於九十二年六月十六日判處有期徒刑七月，提起上訴現由本院審理中（即本案
      ）。
四、按毒品具有成癮性，服用後會產生依賴性、耐藥性，為協助濫用者斷除毒癮，應
    施予觀察勒戒或強制戒治，否則難以斷其毒癮，因此於查獲時，為斷其毒癮依照
    其所為犯行分別聲請觀察勒戒或強制戒治之保安處分，經查：被告自九十年二月
    十三日施用第一級毒品被查獲，嗣至九十一年十一月十八日止通緝期間，並未接
    受觀察勒戒或強制戒治之保安處分，此有本院被告全國前案紀錄表在卷可查，被
    告於九十一年十一月十八日通緝歸案後，檢察官依據原審法院九十年聲字第三八
    五二號裁定執行觀察勒戒，認被告有繼續施用毒品傾向，已如前述，足證被告於
    九十一年十一月十八日被查獲時確有施用毒品劣習已經成癮，應可認定。則被告
    於本院審理時供述自九十年二月十三日查獲上開三（一）之犯行後逃亡遭法院通
    緝之期間至本案九十一年十一月十八日通緝歸案後查獲上開三（二）之犯行，上
    開二期間內未曾自行戒治毒癮仍陸陸續續施用毒品，其施用毒品已經成癮之劣習
    ，自屬可採，被告所為上開（三）之犯行，顯係基於概括犯意反覆所為，應堪認
    定，是上開三（二）之犯行，自與前揭上開三（一）實體判決確定案件有連續犯
    之裁判上一罪關係，即應為前揭確定判決之效力所及，原判決未斟酌被告施用毒
    品已經成癮性，且被告在上開三（一）及（二）犯行期間，並未經任何勒戒等保
    安處分斷其毒癮，亦未自行戒毒，原法院未加詳查遽認被告所為上開三（二）施
    用毒品係另行起意，逕予論罪科刑，尚有未合，被告據以提起上訴，為有理由，
    應由本院予以撤銷，並諭知免訴之判決。
據上論斷，應依刑事訴訟法第三百六十九條第一項、第三百六十四條、第三百零二條
第一項第一款，判決如主文。
本案經檢察官周志榮到庭執行職務。
中      華      民      國    九十二    年      九      月      五      日
                              台灣高等法院刑事第二十三庭
                                  審判長法  官  黃  瑞  華
                                        法  官  陳  坤  地
                                        法  官  王  淑  滿
右正本證明與原本無異。
如不服本判決，應於收受送達後十日內向本院提出上訴書狀，其未敘述上訴之理由者
並得於提起上訴後十日內向本院補提理由書（均須按他造當事人之人數附繕本）。
                                        書記官  陳  思  云
中      華      民      國    九十二    年      九      月      五      日


司法院資訊處製作；財團法人民間司法改革基金會備份。
